【裁判字號】    98,訴,36
【裁判日期】    980630
【裁判案由】    損害賠償
【裁判全文】
臺灣嘉義地方法院民事判決                98年度訴字第36號
原      告  丙○○
訴訟代理人  劉意律師
被      告  格麗特實業有限公司
法定代理人  乙○○
                        之3
參  加  人  尚鴻報關有限公司
法定代理人  甲○○
上列當事人間請求損害賠償事件，經本院於民國98年6月19日言
詞辯論終結，判決如下：
    主  文
原告之訴及假執行之聲請均駁回。
訴訟費用由原告負擔。
    事實及理由
一、按訴狀送達後，原告不得將原訴變更或追加他訴，但擴張或
    減縮應受判決事項之聲明者，不在此限，民事訴訟法第255
    條第1項第3款定有明文。本件原告原起訴請求被告給付新臺
    幣（下同）1,832,412元，及自民國96年11月1日起至清償日
    止，按年息百分之5計算之利息，嗣於訴訟進行中減縮為請
    求被告給付1,828,137元，及上開遲延利息，核與上開規定
    無違，應予准許。又按就兩造之訴訟有法律上利害關係之第
    三人，為輔助一造起見，於該訴訟繫屬中得為參加，民事訴
    訟法第58條第1項定有明文，查本件參加人尚鴻報關有限公
    司負責將被告下列第2至第5貨櫃送交原告，有可能因被告對
    原告負損害賠償責任而被求償，應認參加人就本件訴訟有法
    律上之利害關係，其聲明參加訴訟，亦應准許。
二、原告起訴主張：
  (一)原告於96年7月10日向被告訂購進口高麗菜5貨櫃，每櫃1,35
    0包、每包225元，依慣例每包20公斤，原告給付訂金750,00
    0元後，僅收受被告下列5貨櫃中第1、3貨櫃之高麗菜，第1
    櫃交付1,210包、第2次1,350包，共2,560包，價值576,000
    元。當時臺灣地區多次颱風來襲，高麗菜價高漲，被告見有
    利可圖，將原應交付原告之其餘3個貨櫃高麗菜，轉到市場
    銷售，獲取暴利。被告未依約交付貨物已違約，原告多次請
    求交貨，被告置之不理，原告只得解除契約，另以高價向一
    般市場採購，受有損害，爰依民法第260條規定，請求被告
    退還扣除2貨櫃高麗菜價金之剩餘訂金，並賠償原告以高價
    另向市場採購之損害。
  (二)被告雖舉證貨櫃車司機及報關資料證明高麗菜皆已交付原告
    ，但此部分業經臺灣嘉義地方法院檢察署97年度偵字第2524
    號不起訴處分、臺灣嘉義地方法院97年度訴字第309號、臺
    灣高等法院臺南分院97年度上易字第201號判決被告敗訴確
    定。依最高法院96年度臺上字第1782號判決有關爭點效之見
    解，被告應不得再為爭執。
  (三)原告經營蔬菜買賣長期供應訴外人翔鳳食品公司、九饌公司
    ，斯時為免違約及流失主要客戶，不得不高價向外採購，每
    包最低價650元，最高價1,000元，平均價超過80 0元，每包
    20公斤，即每公斤40元，原告僅請求依當年10月份之臺北市
    場交易平均價格每公斤30.9元計價，雖無法舉證每批購買價
    格，然依民事訴訟法第222條規定，應屬可採。
  (四)並聲明：被告應給付原告1,828,137元，及自96年11月1日起
    至清償日止，按週年利率百分之5計算之利息；原告願供擔
    保請准宣告假執行。
三、被告答辯以：
  (一)原告於96年7月10日向被告訂購5貨櫃之高麗菜，總價金為1,
    480,395元，約定於簽訂「訂購預約單」時簽發面額750,000
    元之支票作為訂金，剩餘尾款730,395元，則應於該5貨櫃確
    實運送至原告指定地點即嘉義縣大林鎮明和里甘蔗崙96之12
    號後付清，嗣因上開支票已兌現，原告所訂購之5貨櫃高麗
    菜亦由被告向越南進口，入海關後分別委由訴外人宏有交通
    公司及參加人公司載運至上開指定地點，到貨時間及負責公
    司分別為：第1貨櫃（貨櫃號碼WHLU0000000）於96年8月1日
    到貨，宏有交通公司負責運送，原告承認收受；第2貨櫃（
    貨櫃號碼YMLU0000000）於96年8月13日到貨，運送司機為己○○；第3貨櫃（貨櫃號碼YMLU0000000）於96年8月21日到
    貨，運送司機為沈金堂，原告亦已承認收受；第4貨櫃（貨
    櫃號碼MWCU0000000）於96年8月31日到貨，運送司機為沈金
    堂。第5貨櫃（YMLU0000000）於96年9月8日到貨，運送司機
    為戊○○。上開第2至第5貨櫃均由參加人公司負責運送。除
    第5貨櫃之簽收單據遺失外，其餘4個貨櫃皆由原告本人或原
    告公司員工簽收，且被告於到貨日皆曾以電話向原告確認，
    原告均告知確已收受，被告已依約給付完畢。
  (二)依最高法院96年度臺上字第1782號民事判決意旨，當事人就
    與重要爭點有關之他訴訟中，如已提出新訴訟資料足以推翻
    上開重要爭點原判斷之情形時，法院自得依法另為不同之判
    斷，無所謂必受「爭點效」原則拘束之情形。本件被告嗣已
    查知本件5貨櫃送達原告指定地點時，均係由原告付費僱請
    之拆櫃包工丁○○率同工人，在指定地點將高麗菜自貨櫃上
    拆解後堆置在原告指定地點，此為被告於前訴訟中無法查知
    即時主張調查之新事證，被告自得於本訴訟中提出新訴訟資
    料以推翻原判斷。
  (三)原告提出之供應翔鳳食品公司、九饌公司請款單，係原告片
    面陳述，且其內容係「宸暘果菜運銷合作社」與上開公司間
    之請款單，與原告無涉，請款單內總重欄所載出貨之高麗菜
    單價僅17元，請款單亦不足證明原告有非得另向外購進高麗
    菜不可之必要性。又原告提出之送貨單並無出具人簽章，送
    貨單內未記載重量，該蔬菜品質、品級、產地不明，無從與
    本件高麗菜比較，且出貨之對象均係「大林宸暘」，並非原
    告，所載出貨日期多係96年9、10月份，與本件貨櫃到貨日
    期相距尚遠，與本件無關。原告主張僅收受2,560包高麗菜
    、價值576,000元，被告否認之，倘認為被告尚未依約給付
    該3貨櫃高麗菜，原告亦未舉證其實際受有如其主張之損害
    。
  (四)並答辯聲明：原告之訴駁回；如受不利判決，請准供擔保宣
    告免為假執行。
四、參加人陳述略以：
  (一)參加人確有將系爭貨櫃貨物送交原告，原告卻主張未收到貨
    物，並據以請求損害賠償，此涉及參加人有無送交系爭貨櫃
    之貨物予原告之事實，對參加人有法律上利害關係，乃參加
    訴訟。
  (二)參加人於96年間曾受被告委託，自越南報關進口4貨櫃，亦
    即被告上列之第2貨櫃號碼YMLU0000000、到貨日96年8月13
    日；第3貨櫃號碼YMLU0000000、到貨日96年8月21日；第4貨
    櫃號碼MWCU0000000、到貨日96年8月30日；第5貨櫃號碼YML
    U0000000、到貨日96年9月8日。系爭貨櫃在抵達高雄港前，
    船公司已先告知被告，被告即轉知參加人，並交付進口報關
    所需之文件，俾利參加人申報手續之用，參加人在貨物抵達
    港口後，即開始進行進口報關程序，並向被告詢問及確認貨
    物送達地點即為嘉義縣大林鎮明和里甘蔗崙96之12號，收取
    人為原告，亦留原告電話號碼，參加人隨即聯絡原告及運送
    貨櫃之司機，運送貨櫃之司機即將上開貨櫃送抵該處交付原
    告收取。期間各階段，原告及被告均有確認過，不可能發生
    貨物未送達原告之情況，且依貨運流程及作業程序，參加人
    未將貨物送抵原告處所，被告於當時不可能不向參加人反映
    ，原告亦不可能不向參加人或被告詢問，參加人將系爭貨櫃
    送交原告後，被告亦會向原告確認貨櫃是否如期交付，俾利
    掌握貨物流向，本件被告亦自承於到貨日曾以電話向原告確
    認如期到貨，原告均告知確已收受，益證參加人確實有將系
    爭貨品交付原告。原告不願給付貨款，見簽收單過於潦草，
    有機可乘，而為與事實不符之主張。
  (三)本件運送貨櫃之司機多有將貨櫃領取簽收單交付原告或其員
    工簽名，其中96年8月13日簽收單上之簽名雖過於潦草，無
    法判斷名字，惟司機己○○業於前案出庭證述確實有交付原
    告，且係原告親自出來帶己○○至工廠內卸貨，另至工廠時
    ，原告下車己○○亦親眼目睹原告本人，且司機己○○亦證
    述送貨地點係於大林交流道旁約五至十分鐘路程，與原告工
    廠地點相符。96年8月21日簽收單係由吳侞穎簽名。96年8月
    30日簽收單簽名「美」字。96年9月8日委託拖運之司機戊○○雖未令原告或其員工簽收，惟戊○○亦已出庭證述確實有
    將貨物交付原告。參加人將系爭貨物送交原告後，經被告向
    原告確認業已收貨無誤，參加人據以向被告請款，被告始可
    能將款項給付參加人。本件參加人將系爭貨物送交原告後，
    業向被告請款，被告亦已全部給付完畢，參加人確已將貨物
    交付原告。
五、原告主張於96年7月10日向被告訂購進口高麗菜5貨櫃，已給
    付訂金75萬元，收受被告上列第1及第3貨櫃高麗菜，被告前
    曾對原告提出刑事告訴，經臺灣嘉義地方法院檢察署97年度
    偵字第2524號為不起訴處分。又被告對原告提起給付貨款之
    訴，經本院97年度訴字第309號、臺灣高等法院臺南分院97
    年度上易字第201號判決（下簡稱前案）被告敗訴確定等情
    ，被告不爭執，並有訂購預約單、不起訴處分書、判決書、
    宏有交通有限公司簽收單、進口報單、陽明海運股份有限公
    司簽收提單、參加人公司收費通知單等影本為證，並經本院
    調取上開刑事不起訴及民事前案案卷核閱屬實，堪信為真。
六、原告主張未收受被告上列第2、4、5貨櫃高麗菜，被告前案
    業經法院判決敗訴，基於爭點效原則，不得再爭執上開事實
    。又被告經多次請求置之不理，原告解除契約，因供應簽約
    食品公司蔬菜，不得不高價另外採購，造成損害，爰依民法
    第260條規定，請求被告退還扣除2貨櫃高麗菜價金之剩餘訂
    金，並賠償原告以高價另向市場採購之損害，共計1,828,13
    7元等情，為被告否認並辯稱：已依約委由參加人聯繫司機
    將該3貨櫃蔬菜交付原告指定地點，上列5貨櫃均由原告僱請
    之拆櫃包工丁○○率同工人在現場拆貨，證人丁○○為前案
    未即時主張調查之新事證，本件不受爭點效原則拘束，否認
    原告另有損害等語。則本件爭點在於：前案判決認定之理由
    ，於本件有無爭點效原則之適用；被告及參加人是否依約於
    96年8月13日、同年月30日、同年9月8日各交付1貨櫃之蔬菜
    予原告；原告請求損害賠償有無理由，賠償金額多少為適當
    。經查：
  (一)按法院於確定判決理由中，對訴訟標的以外當事人所主張或
    抗辯之重要爭點，本於兩造辯論之結果所為之判斷結果，除
    有顯然違背法令，或當事人提出新訴訟資料足以推翻原判斷
    之情形外，於同一當事人間，就與該重要爭點有關之他訴訟
    ，不得再為相反之主張，法院亦不得作相異之判斷，此源於
    訴訟上之誠信原則及當事人公平之訴訟法理，避免紛爭反覆
    發生，以達「一次解決紛爭」所生之一種判決效力（拘束力
    ），即所謂「爭點效」，亦當為程式法所容許。是「爭點效
    」之適用，除理由之判斷具備「於同一當事人間」、「非顯
    然違背法令」及「當事人未提出新訴訟資料足以推翻原判斷
    」等條件外，必須該重要爭點，在前訴訟程序已列為足以影
    響判決結果之主要爭點，經兩造各為充分之舉證，對訴訟標
    的極盡其攻擊、防禦之能事，並使當事人適當而完全之辯論
    ，由法院為實質上之審理判斷，前後兩訴之標的利益大致相
    同者，始應由當事人就該事實之最終判斷，對與該重要爭點
    有關之他訴訟負結果責任，以符民事訴訟上之誠信原則（最
    高法院96年臺上字第307號、96年臺上字第1782號、96年臺
    上字第2569號判決意旨參照）。經查本件被告請求原告給付
    貨款事件之前案確定判決，就原告有無收受被告上開3貨櫃
    高麗菜之重要爭點為實質上審理，有前案判決在卷可稽，然
    就該重要爭點被告及參加人於本件審理程序中已提出新訴訟
    資料，亦即證人丁○○、庚○○；參加人公司提供之進口報
    單、貨櫃領取簽收單、收費通知單及對帳單等，且上開新訴
    訟資料足以推翻原判斷，詳如下述，依上開說明，就本件損
    害賠償之訴，有關被告及參加人是否交付上開3貨櫃蔬菜予
    原告等情，應無爭點效適用之問題。
  (二)本件原告主張被告未依約交付上開3貨櫃之高麗菜，被告及
    參加人均否認，並舉證人丁○○及庚○○及參加人公司提出
    之進口報單、貨櫃領取簽收單、收費通知單及對帳單等為據
    。查本件兩造約定買賣5貨櫃蔬菜中之第2至第5貨櫃均由參
    加人公司負責運送事宜，參加人公司負責接洽之庚○○於貨
    物抵達港口後，有向被告確認收貨地點及收貨人即原告之聯
    絡資料，並告知運送貨櫃之司機己○○、沈金堂及戊○○，
    以利聯絡交貨，期間參加人均與原告及被告確認，並於交貨
    後向被告請款給付完畢等情，業據參加人公司陳明，並經證
    人庚○○到院證述：伊的工作是確認貨櫃送到目的地，本件
    伊都是打原告本人手機確認，每櫃進來都有和原告約時間，
    原告都沒有反應前面的送貨有問題，也確定係請司機與原告
    聯絡確認送貨地點，因為沒問題向被告請款完畢，是被告反
    應向原告收款有問題才知此事，找先前資料，司機回報拆櫃
    工是丁○○，第4貨櫃貨櫃車架交收單其中一張「彬」字簽
    名是碼頭的人，另一張「美」字簽名是到目的地收貨的人等
    語；證人即送貨司機己○○證稱：伊從高雄碼頭直接送貨去
    大林，庚○○給伊原告電話，有打電話聯繫，由原告帶路到
    工廠，指示放貨地點後原告就走了，由丁○○卸貨，沒有反
    應貨有多有少，前案說沒下車是指在交流道時等語；證人即
    送貨司機戊○○則證稱：參加人公司會給伊領貨後送貨地點
    及電話號碼，伊領貨後有打電話給原告，現場由丁○○卸貨
    ，當初沒有簽收，前案證述簽收是指收貨的意思等語；證人
    丁○○則證稱：工作是與原告太太聯繫，依其內部裝卸客戶
    資料顯示，於96年8月1日、8月13日、8月21日、8月30 日、
    9月8日均有至大林嘉禾卸貨1個貨櫃，依記錄顯示沒有爭議
    ，印象中是高麗菜比較多，大白菜也有，會有合併櫃，都完
    成卸貨領到錢等語（均見本院98年5月25日言詞辯論筆錄）
    ，上開證人證述送貨、卸貨及相關聯絡等情節大致相符。參
    以被告於偵查中提出之原告載有「嘉禾」字樣之名片及電話
    、被告記載之裝櫃完成通知中有白菜記載資料（見臺灣彰化
    地方法院檢察署96年度他字第2135號案卷第3、5頁），與證
    人庚○○證述繕打予被告之嘉禾-嘉義大林聯繫送貨明細資
    料（見上開他字案卷第22頁）、參加人陳報本院之進口報單
    資料及客戶對帳單載有白菜資料（見參加人98年4月7日民事
    參加訴訟暨陳述意見狀）、證人丁○○提供之貨櫃裝卸客戶
    人員明細一欄表資料等，經核就送貨及拆櫃時間、地點、送
    貨內容等，均相符合，原告於偵查中亦自承本件係由證人丁○○拆櫃，沒有讓伊簽收等語（見上開他字案卷第19頁），
    堪認被告已委由參加人聯繫司機將上開貨櫃交付原告指定地
    點，並由證人丁○○卸貨完畢，被告已交貨之抗辯可採，則
    原告主張被告未依約交付上開3貨櫃貨物，並據以請求返還
    已交付之部分貨款並賠償另外採購高麗菜之損害等情，即非
    有據。
七、綜上所述，原告主張被告未依約交付3貨櫃高麗菜不可採，
    則原告據以請求被告賠償損害1,828,137元，及自96年11月1
    日起至清償日止，按週年利率百分之5計算之利息為無理由
    ，應予駁回。又原告之訴既經駁回，其假執行之聲請亦失所
    附麗，應併駁回之。
八、本件為判決之基礎已臻明確，兩造其餘之攻擊或防禦方法及
    證據，經本院斟酌後，認為均不足以影響本判決之結果，亦
    與本案爭點無涉，自無逐一詳予論駁之必要，併此敘明。
九、據上論結，原告之訴為無理由，依民事訴訟法第78條，判決
    如主文。
中    華    民    國    98    年    6     月    30    日
                  民事第二庭  法  官  陳端宜
以上正本係照原本作成。
如對本判決上訴須於判決送達後20日內向本院提出上訴狀。
中    華    民    國    98    年    6     月    30    日
                              書記官  王美珍


司法院資訊處製作；財團法人民間司法改革基金會備份。
